臺灣臺北地方法院刑事判決
110年度審簡上字第89號
上  訴  人  臺灣臺北地方檢察署檢察官
被      告  黃瑋哲
上列上訴人因被告詐欺案件，不服本院於民國110年2月25日所為
110年度審簡字第302號第一審簡易判決（起訴案號：109年度偵
字第30632號），提起上訴，本院管轄之第二審合議庭認應依通
常程序審理，並自為第一審判決如下：
    主  文
原判決撤銷。
黃瑋哲以網際網路對公眾散布而犯詐欺取財罪，處有期徒刑壹年
貳月。
未扣案犯罪所得新臺幣壹萬貳仟元沒收之，於全部或一部不能沒
收或不宜執行沒收時，追徵其價額。
    事  實
一、黃瑋哲明知其於民國109年7月30日當時，並無販售網路遊戲
    天堂帳號之真意，竟仍意圖為自己不法之所有，基於加重詐
    欺取財之犯意，於109年7月30日下午7時22分前某時，透過
    電腦設備連結網際網路至社群網站臉書（下稱臉書），在不
    特定多數人均得自由瀏覽之公開社團「天堂台服買賣交易版
    」頁面，以帳號「王堂瑞」刊登販售網路遊戲天堂帳號之不
    實交易訊息，適有林乾安看見上開訊息信以為真、陷於錯誤
    ，復以臉書私訊功能跟黃瑋哲聯絡，經雙方討論交易細節，
    林乾安遂同意以新臺幣（下同）2萬元購買該遊戲帳號；黃
    瑋哲則轉向其友人即不知情之曾翊智（另經檢察官為不起訴
    處分），佯稱其因來不及申辦帳戶收受公司給付的薪水、需
    暫借用他人帳戶云云，繼而取得曾翊智名下所申辦彰化商業
    銀行（下稱彰化銀行）帳號第00000000000000號帳戶後，指
    示林乾安匯款至該帳戶，林乾安乃於109年7月30日晚間10時
    9分許，將頭期款1萬2,000元匯至上揭曾翊智彰化銀行帳戶
    內，黃瑋哲旋於同日晚間10時55分許，要求曾翊智自上開銀
    行帳戶提領1萬2,000元交付予其花用殆盡。嗣林乾安遲未收
    得上開遊戲帳號，發覺受騙報警處理，始循線查悉上情。
二、案經林乾安訴由新北市政府警察局新店分局報請臺灣臺北地
    方檢察署檢察官偵查起訴。
    理  由
壹、程序方面：
    本件認定事實所引用之卷證資料（包含人證、書證、物證，
    詳下述及者），並無證據證明係公務員違背法定程序所取得
    ，與本案亦有自然之關連性，公訴人、被告迄至本案言詞辯
    論終結，均不爭執該等卷證之證據能力，亦未提出關於證據
    能力之聲明異議，本院認引為證據為適當，是依刑事訴訟法
    第159條之5等規定，下述認定事實所引用之證據方法均有證
    據能力。
貳、實體方面：
一、證據名稱：
  ㈠被告黃瑋哲於警詢時之供述、於原審準備程序及本院審理時
    之自白。
  ㈡證人即告訴人林乾安於警詢時之指訴。
  ㈢證人曾翊智於警詢及偵查中之證述。
  ㈣告訴人提供之交易明細表、被告臉書帳號頭貼，及告訴人與
    被告間使用臉書Messenger及通訊軟體LINE對話內容之翻拍
    照片、證人曾翊智申辦之上開彰化銀行帳號交易明細。
  ㈤內政部警政署反詐騙諮詢專線紀錄表、高雄市政府警察局左
    營分局新莊派出所受理詐騙帳戶通報警示簡便格式表等件。
二、論罪：
    查本案被告係利用透過電腦設備連結網際網路至臉書網站，
    在不特定多數人均得自由瀏覽之公開社團頁面，以假帳號「
    王堂瑞」刊登販售網路遊戲天堂帳號之不實交易訊息，縱使
    其後仍須個別被害人閱覽該訊息，而與被告聯絡，方能由被
    告續行施用詐術而詐取財物，然被告既係利用網路對不特定
    多數人散布虛偽不實交易訊息，自屬利用網際網路對公眾散
    布以遂行其詐欺取財犯行無疑。故核被告所為，係犯刑法第
    339條之4第1項第3款之以網際網路對公眾散布而犯詐欺取財
    罪。　　
三、撤銷原判決之理由、科刑及沒收：
　㈠原審認被告詐欺取財犯行事證明確，並予以論罪科行，固非
    無見，然查：原審以被告並未直接透過網際網路、通訊軟體
    等傳播工具向公眾散布詐欺訊息，而係私下私訊與告訴人通
    訊對話過程中施用詐術，尚不構成刑法第339條之4第1項第3
    款加重詐欺取財罪，而僅論以刑法第339條第1項之普通詐欺
    取財罪，自有未洽。檢察官執此提起上訴，為有理由。原審
    既有上開可議之處，即屬無可維持，應由本院撤銷改判。
　㈡爰審酌被告正值青壯，不思以正途獲取財物，竟屢屢透過網
    際網路在臉書社團上貼文佯裝欲出售遊戲裝備或物件，致被
    害人陷於錯誤而匯款至其指定之不知情第三人名下帳戶，藉
    此「三角詐欺」之手法訛詐金錢得手，除破壞社會正常交易
    秩序，亦損及被害人即告訴人之財產利益，所為實屬不該；
    然考量被告犯後終能坦承犯行，惟因告訴人未出席而未能與
    告訴人達成和解等情，兼衡告訴人受害金額，暨被告之犯罪
    動機、目的、手段，及其於原審及本院審理時自陳從事之職
    業、家庭經濟狀況、智識程度（詳原審審訴卷第49頁，本院
    審簡上卷第123至125頁）等一切情狀，量處如主文所示之刑
    。
　㈢按犯罪所得，屬於犯罪行為人者，沒收之；於全部或一部不
    能沒收或不宜執行沒收時，追徵其價額，刑法第38條之1第1
    項前段、第3項分別定有明文。查被告本案詐得之1萬2,000
    元，雖未扣案，仍屬其犯罪所得，依上開規定，應予宣告沒
    收，並於全部或一部不能沒收或不宜執行沒收時，追徵其價
    額。
四、末按「檢察官聲請以簡易判決處刑之案件，經法院認為有第
    451條之1第4 項但書之情形者，應適用通常程序審判之」；
    「對於簡易判決之上訴，準用刑事訴訟法第3編第1章及第2
    章之規定。管轄第二審之地方法院合議庭受理簡易判決上訴
    案件，應依通常程序審理。其認案件有刑訴法第452條之情
    形者，應撤銷原判決，逕依通常程序為第一審判決」，刑事
    訴訟法第452條、法院辦理刑事訴訟簡易程序案件應行注意
    事項第14條分別定有明文。本案被告既均經本院判處有期徒
    刑1年2月，已不符合得為簡易判決處刑之情形，除撤銷原判
    決外，並應依刑事訴訟法第452 條規定適用通常程序自為第
    一審判決，被告、檢察官如不服本判決，仍得上訴於第二審
    管轄法院即臺灣高等法院，併予敘明。
據上論斷，應依刑事訴訟法第452條、第455條之1第1項、第3項
、第369條第1項前段、第364條、第299條第1項前段，刑法第339
條之4第1項第3款、第38條之1第1項前段、第3項，刑法施行法第
1條之1第1項，判決如主文。
本案經檢察官林劭燁偵查起訴，檢察官郭耿誠、唐仲慶、楊舒雯
到庭執行職務。
中　　華　　民　　國　　110 　年　　10　　月　　26　　日
　　　　　　　　　刑事第二十一庭審判長法  官  程克琳
　　　　　　　　　                    法  官  倪霈棻
    　　　　　　　　                　法  官  歐陽儀
上正本證明與原本無異。 
如不服本判決應於收受送達後20日內向本院提出上訴書狀，並應
敘述具體理由；其未敘述上訴理由者，應於上訴期間屆滿後20日
內向本院補提理由書（均須按他造當事人之人數附繕本）「切勿
逕送上級法院」。告訴人或被害人如對於本判決不服者，應具備
理由請求檢察官上訴，其上訴期間之計算係以檢察官收受判決正
本之日期為準。 因疫情而遲誤不變期間，得向法院聲請回復原
狀。
                                      書記官  程于恬
中　　華　　民　　國　　110 　年　　10　　月　　27　　日
附錄本案論罪科刑法條全文：
中華民國刑法第339條之4：
犯第 339 條詐欺罪而有下列情形之一者，處 1 年以上 7 年以
下有期徒刑，得併科 1 百萬元以下罰金：
一、冒用政府機關或公務員名義犯之。
二、三人以上共同犯之。
三、以廣播電視、電子通訊、網際網路或其他媒體等傳播工具，
    對公眾散布而犯之。
前項之未遂犯罰之。